【裁判字號】    98,易,3195
【裁判日期】    990118
【裁判案由】    傷害
【裁判全文】
臺灣臺北地方法院刑事判決              98年度易字第3195號
公  訴  人  臺灣臺北地方法院檢察署檢察官
被      告  丙○○
上列被告因傷害案件，經檢察官提起公訴（98年度偵字第23519
號），本院判決如下：
    主  文
丙○○傷害人之身體，處拘役貳拾日，如易科罰金，以新臺幣壹
仟元折算壹日；又傷害人之身體，處拘役貳拾日，如易科罰金，
以新臺幣壹仟元折算壹日。應執行拘役參拾日，如易科罰金，以
新臺幣壹仟元折算壹日。緩刑貳年，緩刑期內付保護管束。
    事  實
一、丙○○與甲○○係夫妻，與乙○○係父女，分屬家庭暴力防
    治法第三條第一款、第三款之家庭成員；緣甲○○、乙○○
    二人懷疑丙○○有外遇，而與丙○○感情不睦，於民國九十
    八年八月二十五日下午，甲○○撥打電話與丙○○聯絡，相
    約在公司碰面談事情，當日下午近六時許，甲○○見丙○○
    未依約出現，遂前往台北市中山區○○○路六十六號十一樓
    之三丙○○租住之套房找丙○○，適由丙○○之某不詳姓名
    之女性友人前來應門，並開門讓甲○○進入，不久丙○○亦
    聞訊趕至，因甲○○懷疑該名女子係丙○○外遇對象，遂拿
    起相機拍照存證，丙○○見狀，趕緊上前阻擋，要該女子先
    離開，以雙手抓甲○○之雙手，呼喝稱：「要給你死」，以
    加害生命、身體之事恫嚇甲○○，並進基於傷害之犯意，反
    覆用力高舉後再往下甩數下，甲○○雖奮力掙脫，仍受有左
    上臂挫傷併瘀血之傷害；甲○○隨即撥打電話與女兒乙○○
    聯絡，乙○○不久亦趕至，直接進入套房主臥室打開衣櫃欲
    尋找相關證物，丙○○另萌傷害之犯意，雙手用力推乙○○
    之身體，將其朝房門外推，乙○○則以雙手阻擋，與丙○○
    互相拉扯，接著丙○○由乙○○身後勒住乙○○脖子，致乙○○受有左脅下瘀血、背部多處抓傷、右手中指指甲斷裂之
    傷害。
二、案經甲○○、乙○○告訴由臺北市政府警察局中山分局移送
    臺灣臺北地方法院檢察署檢察官偵查起訴。
    理  由
壹、證據能力：
一、告訴人證人甲○○、乙○○於警詢供述之證據能力：
    按「被告以外之人於審判外之言詞或書面陳述，除法律有規
    定者外，不得作為證據」，刑事訴訟法第一百五十九條定有
    明文。關於證人於警詢所為之供述，係被告以外之人於審判
    外所為之陳述，且檢察官未特予證明（自由證明）該警詢筆
    錄具有較可信之特別情況，是依上開規定，該等警詢筆錄之
    記載，就證明構成犯罪之事實，固無證據能力。惟審酌證人
    甲○○、乙○○於警詢供述並非非法取得，且均於九十八年
    十二月二十八日本院審理時，具結作證，經檢察官及被告丙○○為交互詰問完畢，被告於訴訟上之程序權已受保障，是
    證人甲○○、乙○○於警詢之供述，其瑕疵即經補正，而得
    作為其二人於審判期日所為證言之補強。
二、證人甲○○、乙○○於偵查供述之證據能力：
    按證人、鑑定人依法應具結而未具結者，其證言或鑑定意見
    ，不得作為證據，刑事訴訟法第一百五十八條之二定有明文
    ，經查：證人甲○○、乙○○於九十八年十月二十三日接受
    檢察官傳訊，證述九十八年八月二十五日下午六、七時許，
    在台北市中山區○○○路六十六號十一樓之三被告租住之套
    房，遭被告丙○○毆傷之經過（九十八年度偵字第二三五一
    九號卷第三十四頁、第三十五頁），惟證人甲○○、乙○○
    既係經檢察官以證人身分訊問，依刑事訴訟法第一百八十六
    條第一項規定，檢察官自應命其具結，惟檢察官竟疏未命證
    人甲○○、乙○○，業經本院核閱上開訊問筆錄並無併附證
    人甲○○、乙○○之結文屬實，是依上開說明，證人甲○○
    、乙○○上開證言自無證據能力，不得作為認定被告犯罪事
    實之依據。
三、臺安醫院受理暴力事件驗傷診斷書之證據能力：
    按醫師法第十二條第一項規定：醫師執行業務時，應製作病
    歷，並簽名或蓋章及加註執行年、月、日。第二項規定：前
    項病歷，除應於首頁載明病人姓名、出生年、月、日、性別
    及住址等基本資料外，其內容至少應載明下列事項：一就診
    日期。二主訴。三檢查項目及結果。四診斷或病名。五治療
    、處置或用藥等情形。六其他應記載事項。因此，醫師執行
    醫療業務時，不論患者是因病尋求診療，或因特殊目的而就
    醫，醫師於診療過程中，應依醫師法之規定，製作病歷，此
    一病歷之製作，均屬醫師於醫療業務過程中所須製作之紀錄
    文書，而且每一醫療行為均屬可分，因其接續之看診行為而
    構成醫療業務行為，其中縱有因訴訟目的，例如被毆傷而尋
    求醫師之治療，對醫師而言，仍屬其醫療業務行為之一部分
    ，仍應依法製作病歷，則該病歷仍屬業務上所製作之紀錄文
    書，與通常之醫療行為所製作之病歷無殊，自屬刑事訴訟法
    第一百五十九條之四第二款所稱從事業務之人於業務上所須
    製作之紀錄文書，而診斷證明書係依病歷所轉錄之證明文書
    ，自仍屬本條項之證明文書（最高法院九十七年度臺上字第
    六六六號判決意旨參照）。查，卷附之九十八年八月二十五
    日之臺安醫院診斷明書（同前偵查卷第九頁至第十二頁），
    係從事醫療業務之人於業務上所製作之證明文書，審諸該醫
    院與證人甲○○、乙○○僅係一般醫院與病患關係，無顯無
    不可信之情況，揆諸前開說明，應認該診斷證明書具有證據
    能力。
貳、實體部分：
一、訊據被告否認有上述傷害犯行，辯稱：「…當天我太太先過
    來，接著是我女兒，但是我沒有打人，我只有被打…警員有
    看到我被打的情形…」（九十八年十二月七日本院準備程序
    筆錄第二頁、第三頁）、「…他（證人甲○○）進來的時候
    不是我開的門，後來我進去之後都是一直在跟他講話，我坐
    著他站著…我沒有甩他的手…我女兒一進入我房間，就掀開
    我的被子，我制止她，之後她又翻箱倒櫃…當時我太太與女
    兒就上前聯手圍毆我…我就倒在地上，我當時被打到沒有力
    氣怎麼會去勒住女兒…我沒有勒住女兒的脖子…」（九十八
    年十二月二十八日本院審判筆錄第九頁、第十頁、第十一頁
    ）等語。經查：
  (一)被告與證人甲○○係夫妻，與證人乙○○係父女，於九十八
    年八月二十五日下午，證人甲○○撥打電話與被告聯絡，相
    約在公司碰面談事情，當日下午近六時許，證人甲○○見被
    告未依約出現，遂前往台北市中山區○○○路六十六號十一
    樓之三套房找被告，由一名不詳姓名之女子前來應門，並開
    門讓證人甲○○進入，不久被告趕回，接著證人乙○○經證
    人甲○○電話聯絡，亦抵達該套房，之後台北市政府警察局
    中山分局長安東路派出所員警，接獲證人甲○○電話報案，
    通知值巡邏勤務之警員林志浩、陳駿軒前往該套房處理紛爭
    ，並將被告、證人甲○○、乙○○請回長安東路派出所製作
    筆錄等情，已據被告、證人甲○○、乙○○、林志浩、陳駿
    軒供述甚詳。
  (二)而證人甲○○於前揭時間進入上址被告租住之套房，拿起相
    機欲拍攝該名在套房內之女子時，被告上前阻擋制止，並以
    雙手抓甲○○之雙手，呼喝稱：「要給你死」等語，接著反
    覆用力將甲○○之雙手高舉後再往下甩數下，甲○○奮力掙
    脫，受有左上臂挫傷併瘀血之傷害；之後證人乙○○趕至，
    直接走進主臥室打開衣櫃欲尋找相關證物，被告又以雙手用
    力推乙○○之身體，將乙○○朝房門外推，乙○○則以雙手
    阻擋，與被告互相拉扯，被告更由乙○○身後勒住乙○○脖
    子，乙○○受有左脅下瘀血、背部多處抓傷、右手中指指甲
    斷裂之傷害等情，亦證人甲○○、乙○○於警詢及本院審理
    時證述：「…我就到該套房…敲門後…姜玉珠開了門，我就
    與他理論，並拿起相機要拍照…丙○○…就催促姜玉珠趕快
    走，並抓住我…威脅說要讓我死在這裡。過程中因拉扯我受
    了傷…他對我進行拉扯…」（九十八年八月二十六日警詢筆
    錄，同前偵查卷第四頁，甲○○）、「…我走進套房…主臥
    室想找找看是否有什麼證據…我父親…質問我做什麼，我沒
    理他，他就拉扯我…要把我趕出房間…一開始我沒有還手，
    之後我覺得他太過份…我也拉扯拖想要掙脫…丙○○還從我
    後面勒住我的脖子…」（九十八年八月二十六日警詢筆錄，
    同前偵查卷第七頁，乙○○）、「…他把女的支開之後就回
    頭他的兩隻手抓住我的雙手面對面，就把我雙手往下拉，我
    也有掙扎，抓了連續往下拉且抖動…說要讓我死…在套房，
    擺壹張床與衣櫥之間的走道，看到他從我女兒後面勒住我女
    兒的脖子…在勒住我女兒脖子之前，因為我女兒跟被告爭執
    要看櫃子裡面的東西拉拉扯扯…當天我帶相機進去之後打算
    要拍那名女子，丙○○看到之後叫那名女子先走，接著把門
    關起來就用雙手抓我的手一直甩…」（九十八年十二月二十
    八日本院審判筆錄第七頁、第八頁、第九頁，甲○○）、「
    …丙○○先推我上半身肩膀，一開始我可能有面對或背對我
    是背對他，被推了之後我有面對他抵抗他推的動作，接下來
    有點互相在拉扯，那時候很混亂，我印象最深刻的是丙○○
    有從我背後用手肘勒住我的脖子…」（九十八年十二月二十
    八日本院審判筆錄第十頁，乙○○）等語甚詳，並有臺安醫
    院受理暴力事件驗傷診斷書二份（同前偵查卷第九頁至第十
    二頁）附卷可稽，依卷附之受傷診斷證明書記載甲○○、乙○○之受傷情形分別為：「左上臂挫傷併瘀血之傷害」、「
    「左脅下瘀血、背部多處抓傷、右手中指指甲斷裂之傷害」
    ，核與證人甲○○、乙○○前揭指述遭被告「以雙手反覆用
    力將甲○○之雙手高舉後再往下甩數下」、「…以雙手用力
    推乙○○之身體，將乙○○朝房門外推，乙○○則以雙手阻
    擋，與被告互相拉扯，被告更由乙○○身後勒住乙○○脖子
    」之傷害情節及施暴部位相符，堪認證人甲○○、乙○○之
    證詞真實可採。
  (三)至於被告雖辯稱：「…當天我是被打，我沒有打人…我也有
    受傷…」（九十八年十月二十三日偵查筆錄，同前偵查卷第
    三十四頁）、「…我沒有打人，我只有被打…當天有兩位長
    安東路派出所警察到場處理，警員…有跟我交談，可以請到
    場警察來作證，我被打得比他們嚴重，我從頭到尾都是被打
    的…」（九十八年十二月七日本院準備程序筆錄第二頁、第
    三頁）、「…我女兒（證人乙○○）一進入我房間，就先（
    掀）開我的被子，我制止他，之後她又翻箱倒櫃，我當時我
    太太與女兒就上前聯手圍毆我，當時我就倒在地上…被打到
    沒有力氣，怎麼會去勒住女兒，當時我沒有勒住女兒的脖子
    …我受的內傷很重…他（證人甲○○）進來的時候我就作（
    坐）在那裡，我沒有動，進來房間之後是他們兩人打我，並
    不是我打我女兒…九十八年十二月二十八日本院審判筆錄第
    五頁、第十頁、第十一頁）等語；惟據當日前往現場處理之
    大安分局長安東路派出所警員林志浩、陳駿軒證稱：「…我
    與陳駿軒一起上樓去，上樓之後有進入房間裡面，先在客廳
    太太對我說他先生有外遇並且說她的手有受傷，我不知道她
    是如何受傷的，我就問她先生在那裡？他說在房間，我就進
    去房間看到被告擋著櫃子，不讓另外一個小姐開…（當時在
    現場被告、兩名告訴人身上有無受傷等情形？）我記得吳女
    士有跟我說她手有受傷，女兒是沒有說有受傷，被告指控警
    察及兩名告訴人非法入侵，被告外觀沒有看到有受傷，女兒
    身上也沒有看到有受傷…」（九十八年十二月二十八日本院
    審判筆錄第四頁，林志浩）、「…我只有待在客廳所以只看
    到吳女士，被告與潘小姐我沒有見到，吳女士跟我提到他先
    生外遇的事，我請同事林志浩先待在現場我回派出所開巡邏
    車過來載他們，因為我們原先是騎機車，等到被告與潘小姐
    作（坐）進巡邏車我才看到被告與潘小姐的…（當…在該址
    樓下巡邏車上看到被告…該人身上有無受傷的跡象？）外觀
    沒有看到…有受傷的跡象…」（九十八年十二月二十八日本
    院審判筆錄第五頁，陳駿軒）等語，可知當日警員林志浩、
    陳駿軒接獲通知前往被告租住處處理紛爭，未看見被告外觀
    有何受傷之跡象，然依被告前揭指控係遭證人甲○○、乙○○聯手毆倒在地，如果被告所述真實，依理身上會受傷，而
    當時係八月間，正值夏天，被告應係穿著輕薄之短袖衣服，
    自不會因所穿著之衣服將全身裹起來，而將傷勢遮掩住，顯
    見被告此部分辯解不足採信。
  (四)綜上所述，被告所辯不足採信，本件事證明確，被告傷害犯
    行，堪以認定，應依法論科。
二、按家庭暴力者，謂家庭成員間實施身體或精神上不法侵害之
    行為；家庭暴力罪者，謂家庭成員間故意實施家庭暴力行為
    而成立其他法律所規定之犯罪，家庭暴力防治法第二條第一
    款、第二款分別定有明文。本件被告與證人甲○○係夫妻（
    為配偶關係），與證人乙○○係父女（直系血親關係），已
    據被告、證人甲○○、乙○○供明在卷，並有乙○○身分證
    影本可稽（同前偵查卷第二十四頁），分別屬家庭暴力防治
    法第三條第一款、第三款之家庭成員關係，被告所為前開二
    次傷害犯行，屬家庭暴力防治法第二條第二款之家庭暴力罪
    ，惟因家庭暴力防治法之上開條文並無罰則規定，此部分犯
    行應依刑法傷害罪規定予以論罪科刑。核被告所為，係犯刑
    法第二百七十七條第一項之傷害罪。被告以雙手抓甲○○之
    雙手，呼喝稱：「要給你死」，以加害生命、身體之事恫嚇
    甲○○，進而反覆用力高舉後再往下甩數下，致證人甲○○
    受有左上臂挫傷併瘀血之傷害，恐嚇行為已為傷害之實害行
    為所吸收，應僅成立傷害罪；被告因證人甲○○欲對屋內女
    子拍照，因而起意傷害證人甲○○，之後證人乙○○趕至，
    因其進入主臥室欲打開衣櫃找尋相關證物，被告始又動手傷
    害乙○○，先後二次動手傷害甲○○、乙○○之行為，顯非
    基於同一傷害之接續動作，而係另行起意，自應分論併罰。
    爰審酌被告與證人甲○○係夫妻，與證人乙○○係父女，因
    制止甲○○對屋內女子拍照，及制止證人乙○○打開衣櫃找
    尋相關證物而動手傷害其等之動機、證人甲○○、乙○○所
    受之傷勢，及其犯後否認犯行，暨其犯罪手段、生活狀況、
    智識程度等一切情狀，分別量處拘役二十日、拘役二十日，
    及均諭知以新台幣一千元折算一日之易科罰金折算標準，並
    定應執行刑拘役三十日，及諭知以新台幣一千元折算一日之
    易科罰金折算標準。末查被告前未曾受有期徒刑以上刑之宣
    告，有臺灣高等法院被告前案紀錄表存卷可參，其因一時失
    慮致罹刑章，經此偵審教訓後，當知所警惕而無再犯之虞，
    雖矢口否認犯罪，乃其訴訟權之正當行使，參酌其係民國二
    十九年十月三日出生，已年滿七十歲，而證人乙○○亦稱：
    「我也希望我父親能緩刑，只是希望法院的…判決讓他知道
    錯了…」（九十八年十二月二十八日本院審判筆錄第十三頁
    ），認對被告所宣告之刑以暫不執行為適當，依刑法第七十
    四條第一項第一款，諭知宣告緩刑二年，以勵自新，又因本
    件為家庭暴力罪，依家庭暴力防治法第三十八條第一項規定
    ，併諭知緩刑期內應付保護管束。
據上論斷，應依刑事訴訟法第二百九十九條第一項前段，家庭暴
力防治法第二條第二款、第三十八條第一項，刑法第二百七十七
條第一項、第四十一條第一項前段、第五十一條第六款、第七十
四條第一項第一款，刑法施行法第一條之一，判決如主文。
本案經檢察官陳國安到庭執行職務。
中    華    民    國    99    年    1     月    18    日
                  刑事第十九庭  法  官   林婷立
上正本證明與原本無異。
如不服本判決應於收受送達後10日內向本院提出上訴書狀，並應
敘述具體理由；其未敘述上訴理由者，應於上訴期間屆滿後20日
內向本院補提理由書（均須按他造當事人之人數附繕本）「切勿
逕送上級法院」。告訴人或被害人如對於本判決不服者，應具備
理由請求檢察官上訴，其上訴期間之計算係以檢察官收受判決正
本之日期為準。
                                書記官   黃鈴容
中    華    民    國    99    年    1     月    18    日
家庭暴力防治法第2條第1款、第2款
本法用詞定義如下：
一、家庭暴力：指家庭成員間實施身體或精神上不法侵害之行為
    。
二、家庭暴力罪：指家庭成員間故意實施家庭暴力行為而成立其
    他法律所規定之犯罪。
中華民國刑法第277條（普通傷害罪）
傷害人之身體或健康者，處3年以下有期徒刑、拘役或1千元以下
罰金。

司法院資訊處製作；財團法人民間司法改革基金會備份。
